臺灣高等法院刑事判決
109年度上易字第111號
上  訴  人  臺灣新北地方檢察署檢察官
上  訴  人  
即  被  告  戊○○


選任辯護人  廖大鵬律師
被      告  乙○○


選任辯護人  田俊賢律師
上列上訴人等因被告傷害案件，不服臺灣新北地方法院107年度
原易字第14號，中華民國108年7月30日第一審判決（起訴案號：
臺灣新北地方檢察署106年度調少連偵字第12號），提起上訴，
本院判決如下：
    主  文
原判決關於戊○○部分撤銷。
戊○○共同犯傷害罪，處有期徒刑陸月，如易科罰金，以新臺幣壹
仟元折算壹日。
檢察官之上訴駁回。
    事  實
一、戊○○因其胞弟溫志晟遭黃彥閔毆打住院，黃彥閔復數度表達
    已糾集眾人、等候，並對戊○○挑釁、嗆聲，使戊○○欲替溫志
    晟尋仇，遂邀集少年曾Ｏ德、顧Ｏ仁、許Ｏ榮及張Ｏ騰等人前往
    尋仇，並推由少年曾Ｏ德再集邀王培勳（另由原審法院發布
    通緝中）、真實姓名、年籍均不詳、綽號「阿瑋」之人及其
    他不明人士等人，而與王培勳、少年曾Ｏ德、許Ｏ榮、張Ｏ騰
    、顧Ｏ仁（少年曾Ｏ德等4人所涉傷害事件，另由臺灣桃園地
    方法院少年法庭裁定交付保護管束）、綽號「阿瑋」之人及
    真實姓名、年籍均不詳之人等共10人餘，共同基於傷害之犯
    意聯絡，由少年曾Ｏ德駕駛車牌號碼000-0000號自用小客車
    （紅色中華三菱）搭載戊○○、少年許Ｏ榮、張Ｏ騰、顧Ｏ仁，
    綽號「阿瑋」之人駕駛張苡靜遭竊之原車牌號碼0000-00號
    自用小客車（黑色馬自達，該車遭竊後另懸掛車牌號碼0000
    -00號，竊盜部分由臺灣新北地方檢察署檢察官另行偵辦）
    搭載王培勳及其餘不詳之人駕駛其他車牌號碼不詳之車輛，
    並攜帶棍棒、刀械，由戊○○引導前往新莊輔大夜市赴約，於
    民國105年6月9日2時許，至新北市泰山區新北大道與台麗街
    口，見少年黃彥閔之友人丁○○、丙○○、陳睿顓、甲○○騎乘機
    車出現在上址，綽號「阿瑋」之人即駕駛前揭黑色馬自達車
    輛衝撞丁○○、丙○○，該車輛之不明人士並以棍棒、刀械等物
    攻擊丁○○、丙○○，少年曾Ｏ德亦駕駛上開紅色中華三菱車輛
    衝撞甲○○，該車輛之人並以棍棒、刀械等物攻擊甲○○，致丁○○受有左膝撕裂傷長1公分、胸壁挫傷等傷害；丙○○受有右
    前臂撕裂傷8公分合併肌腱韌帶神經損傷、頭皮撕裂傷2公分
    、左小腿撕裂傷5公分、背部撕裂傷3處（4、9、13公分)等
    傷害；甲○○受有右側臉頰及右耳撕裂傷共14公分等傷害。
二、案經丁○○、丙○○、甲○○訴由新北市政府警察局新莊分
    局報告臺灣新北地方檢察署檢察官偵查起訴。
    理  由
甲、程序事項
壹、按所謂撤回告訴，係指合法之撤回而言，若無權撤回或其撤
    回非出於自由之意思者，均不能發生撤回之效力（最高法院
    31年上字第735號判例意旨參照）。又所謂「非出於自由意
    思者」，乃指告訴人之意思表示係出於受他人脅迫者而為，
    亦即因他人言語、舉動使告訴人身體上或精神上受其壓迫發
    生恐怖心，致陷於不能不遵從之狀態。是撤回告訴之意思表
    示如有嚴重之瑕疵，例如撤回告訴人不具有效實施訴訟行為
    之能力，或撤回告訴人有被強暴、脅迫或恐嚇等意思表示不
    自由之情形，不能發生撤回告訴之效力。　
貳、上訴人即被告（下稱被告）戊○○於原審主張告訴人丁○○、丙○○及甲○○已經撤回告訴等語，並提出告訴人丁○○、丙○○之聲
    請撤回告訴狀及陳報狀為據（見原審卷第196至201頁）；嗣
    提起上訴後，雖改稱告訴人甲○○確未撤回告訴，但仍主張告
    訴人丁○○、丙○○已經撤回告訴，且其等撤回之意思表示並無
    瑕疵，應發生撤回告訴之效力等語（見本院卷第123頁）。
    被告乙○○之辯護人為被告乙○○辯護稱：告訴人丁○○、丙○○當
    時是在公開的場合簽署撤回告訴狀，且於106年11月22日訊
    問筆錄亦無記載告訴人丙○○提到威脅之事，顯見告訴人丁○○
    、丙○○是出於自由意志下簽名等語（見原審卷第235頁）。
    惟查：
一、證人丁○○於原審審理時證稱：聲請撤回告訴狀不是我自願簽
    名蓋手印的，戊○○找我去和解，後來我跟丙○○於106年7月29
    日到桃園一家很大的飲料店，戊○○帶一個桃園的大哥，他們
    就叫我們直接簽名，錢也沒有要賠償，他們用言語恐嚇，叫
    我們趕快簽一簽，我跟丙○○有跟對方說談好金額，否則不會
    簽名，但對方就說交個朋友，語氣有點恐嚇的感覺，所以我
    感到害怕，我跟丙○○怕會再發生什麼事情，所以我們兩個就
    趕快簽名等語明確（見原審卷第221至223、225至226頁），
    核與證人丙○○於原審審理時證稱：聲請撤回告訴狀是戊○○叫
    我簽的，戊○○一開始跟我們說要談和解，約凌晨1、2點，過
    去後，那個地方很像泡沫紅茶店，他就帶他的朋友還有一個
    年紀比較大的叔叔，戊○○語氣帶有威脅很兇地叫我們簽名，
    他說他沒有要賠錢，不簽的話就找我們麻煩，我很怕，我有
    表示不要簽這些文件，但年紀比較大的叔叔說給他面子，叫
    我簽，感覺不簽的話他們沒有要讓我們走的意思；當時我有
    先問丁○○怎麼辦，他說先坐著，不然等下被人家傷害，他會
    怕，他說就先簽，到時候再報警，他怕我們會被找麻煩，因
    為我們在桃園，我們不熟，對方語氣就說「沒關係你不要簽
    ，大家就來相找（臺語）」，之後就簽名了等語，情節大致
    相符（見原審卷第228至235頁），足認其等所述，應非無稽
    ，堪可採信。依上可知，丁○○、丙○○於106年7月29日凌晨某
    時許，在桃園某泡沫紅茶店內簽署撤回告訴狀及陳報狀，係
    因被告戊○○及同行之不明人士以言語、語氣帶有威嚇「暗示
    」如不當場簽名，即可能面臨其他「麻煩」之方式，且因當
    時位處其等並不熟悉之場域，使丁○○、丙○○當場迫於無從選
    擇而為簽署。
二、復衡諸丁○○、丙○○於簽署撤回告訴狀之時，除本案外，與被
    告戊○○別無其他之債務、糾紛可資互為退讓、抵銷，此據其
    等證述明確在卷（見原審卷第227、234頁），本案於偵查中
    復經檢察官移送調解，告訴人等要求民事賠償，惟因當事人
    未到場、意見不合，而未能達成調解，有新莊區調解委員會
    調解筆錄1紙在卷可稽(見調少連偵卷第3頁)，堪認告訴人丁○○、丙○○當時就此事端仍有向被告戊○○等人要求民事賠償之
    意，於此情形下，告訴人丁○○、丙○○豈可能毫無條件而允諾
    與被告戊○○達成和解，並撤回告訴。可見告訴人丁○○、丙○○
    指稱因被告戊○○有語帶威嚇要求簽署撤回告訴狀，且現場更
    有年歲較長之不明人士亦同此指示，所在地點又非其等熟悉
    之場域，使其等自由意志遭壓抑，而不得不應允無條件撤告
    並予簽署，應屬合理、可採。又丁○○及丙○○於簽署後返回新
    莊本欲報案，惟遭員警要求應至事發地之警局，但其等因害
    怕再返回桃園而作罷等情，亦據其等於原審審理時證述明確
    （見原審卷第221、223、231頁），二人所證情節互核相符
    ；再參諸於被告戊○○所稱簽署撤回告訴狀之日後之該次偵查
    庭，告訴人丙○○及甲○○到庭陳述，甲○○即陳稱：調解我有去
    ，但是金額方面大家無法達成共識，調解時並不是全部的人
    都有去，對方有去的人說他們少部分的人無法替其他人決定
    ，後來對方的人私下有找我們談，第一次我有去，但是沒有
    談成功，第二次我沒有去，但是聽說對方有逼去的人簽下和
    解書，有去的人是丙○○、丁○○等語；告訴人丙○○陳稱：第二
    次私下談和解是我跟丁○○去的，只記得是今年7、8月，對方
    有去的人有戊○○、邱宏儒，我只在上面簽我自己的名字、蓋
    章，有留住址跟身分證字號，但住址不是真的等語（見調少
    連偵卷第13、14）；告訴人丁○○就此亦於原審審理時證稱：
    地檢署那次開庭我沒辦法請假，我沒有去，是請丙○○與甲○○
    說這個問題，他們回來有說檢察官說這樣子就無效，我們有
    簽和解書、撤回狀，但是非自願下簽名的等語（見原審卷第
    224、225頁），由此益徵丁○○及丙○○簽署聲請撤回告訴狀及
    陳報狀，顯非出於自由意志而為，否則丁○○及丙○○既已依其
    意願與被告戊○○等人達成和解並簽署撤告狀，並有息事寧人
    之意，又何須返回新莊後隨即企圖報警，並於106年7月29日
    後之106年11月22日再次開庭時，丙○○及甲○○向檢察官提及
    此事？足證其等於簽署前揭書狀之時，確非具有撤回告訴之
    真意。
三、末以，被告戊○○遲至107年12月28日始向原審提出前揭之聲
    請撤回告訴狀及陳報狀，有原審收狀戳存卷可考（見原審卷
    第174頁），倘丁○○及丙○○確於106年7月29日有與被告戊○○
    達成和解、並簽署前揭文件，何以被告戊○○未即時陳報檢察
    官此情？嗣該案經起訴於107年2月間繫屬原審，其間歷經數
    次準備程序，更經原審再次安排調解程序（107年11月5日）
    ，被告戊○○亦從未提及此事，卻延至事隔1年餘之後始提出
    於法院？其異於常情之舉，更可佐證丁○○及丙○○前揭證述堪
    可採信，揆諸前揭說明，其等撤回告訴之意思表示非出於自
    由意思，具有嚴重之瑕疵，自不生撤回告訴之效力，本院仍
    應為實體審判。
四、雖被告戊○○之辯護人以：本件商談和解地點為茶自點複合式
    餐飲（下稱茶自點），為開放空間，未有密閉式包廂，就該
    場所之客觀環境，以及告訴人主觀上意思得選擇告訴之對象
    ，本件絕無原判決所稱撤回告訴之意思表示具有嚴重瑕疵之
    情形，並提出自行拍攝茶自點店內情形之光碟1片為證。
　　而經本院於審理時當庭勘驗上開光碟畫面，顯示該店內部為
    半封閉隔間，有花窗做裝飾區隔，可以從外部透視內部相關
    情形，沒有全封閉式的包廂，有本院勘驗筆錄在卷可稽（見
    本院卷第186頁），固可認定該處並無密閉式包廂，然告訴
    人丁○○、丙○○乃係於凌晨時分前往非其等熟悉之場域商談和
    解，且被告戊○○帶同其他不明人士陪同，其中一名年歲較長
    之人更語帶威嚇要求簽署撤回告訴狀，依當場形勢及氛圍，
    告訴人丁○○、丙○○因感受壓力，為免當場滋生事端迫或遭受
    不利，而簽署聲請撤回告訴狀、陳報狀等，業經本院審認如
    前，並不因該處為餐飲店，店內包廂屬於半開放式格局等情
    ，而有所不同；又告訴人丁○○、丙○○為求順利脫身，虛應被
    告戊○○之要求而為不同人別之撤回書狀記載，亦屬合於情理
    ，尚不得以之推論係出於告訴人丁○○、丙○○之自由意思。是
    被告戊○○之辯護人上揭主張，均無從採為有利被告戊○○之認
    定。
五、從而，被告戊○○及辯護人暨被告乙○○之辯護人辯稱本件告訴
    人已撤回告訴云云，自不足採。至被告戊○○之辯護人雖於本
    院聲請傳喚證人湯景貴（即證人黃彥閔之母）為證，待證事
    實為證人湯景貴有出面與告訴人丁○○、丙○○商議黃彥閔與溫
    志晟間爭議事情云云（見本院卷第133頁）。惟依被告戊○○
    之辯護人所主張，證人湯景貴於106年7月29日並未在場，而
    係在此之後有與告訴人丁○○、丙○○進行商議，縱使證人湯景
    貴可資證明上開待證事實確屬實，亦無從推論告訴人丁○○、
    丙○○於106年7月29日所簽署撤回告訴狀、陳報狀係出於其等
    自由意思所為。況且，告訴人丁○○、丙○○撤回告訴之意思表
    示非出於自由意思，具有嚴重之瑕疵，不生撤回告訴之效力
    乙節，其事證至臻明確，業經本院詳述如前，是被告戊○○之
    辯護人此部分證據調查之聲請，自無調查之必要，併此敘明
    。
乙、有罪部分
壹、證據能力部分：　 
　　按被告以外之人於審判外之陳述，雖不符刑事訴訟法第159
    條之1至第159條之4之規定，而經當事人於審判程序同意作
    為證據，法院審酌該言詞陳述或書面陳述作成時之情況，認
    為適當者，亦得為證據。又當事人、代理人或辯護人於法院
    調查證據時，知有第159條第1項不得為證據之情形，而未於
    言詞辯論終結前聲明異議者，視為有前項之同意，同法第15
    9條之5亦有明定。查本件檢察官、被告及辯護人就本判決下
    列所引被告以外之人於審判外陳述之證據能力均不予爭執，
    迄至言詞辯論終結，亦未對該等證據之證據能力聲明異議，
    本院審酌該些供述證據作成時，核無違法取證或其他瑕疵，
    認為以之作為本案之證據屬適當，自有證據能力。其餘資以
    認定被告犯罪事實之非供述證據，均查無違反法定程序取得
    之情形，依刑事訴訟法第158條之4反面規定，亦具證據能力
    。
貳、實體部分：
一、認定犯罪事實所憑之證據及理由
  ㈠上揭事實業據被告戊○○於本院準備程序、審理時，均坦承不
    諱（見本院卷第115、176、188頁），經核與證人即共同被
    告乙○○於警詢中（見少連偵第32號卷一第30、31頁）、證人
    即同車之曾Ｏ德於警詢、偵查及法院另案訊問中（見少連偵
    第32號卷一第85至88頁、第78頁背面、臺灣桃園地方法院10
    6年度少調字第346號卷〈下稱桃院卷〉第95至97、145頁）、
    顧Ｏ仁於警詢中（見少連偵第32號卷一第117 、118 頁）、
    許Ｏ榮於警詢中（見少連偵第32號卷一第95至98、101、102
    頁、桃院卷第91至93頁）、張Ｏ騰於警詢、法院另案訊問中
    （見少連偵第32號卷一第111至113頁、桃院卷第93頁背面）
    、黃凱彥於警詢中(見少連偵第32號卷一第34至37頁)之證述
    相符，並有監視器翻拍畫面及移動路線圖在卷可佐（見少連
    偵第32號卷一第209至284頁），是被告戊○○有乘坐於前揭車
    輛，前往新北市泰山區新北大道與台麗街口附近等事實，均
    堪認定。再者，丁○○及丙○○於上揭時、地，騎乘機車遭黑色
    馬自達（原車牌號碼0000-00號，另懸掛車牌號碼0000-00號
    ）衝撞，並遭該等車輛之不明人士以棍棒、刀械等物攻擊；
    甲○○則騎乘機車，遭紅色三菱（車牌號碼000-0000號）車輛
    衝撞並遭該等車輛之人以棍棒、刀械等物攻擊，而分別受有
    前揭所示之傷害等情，亦據證人即告訴人丁○○於警詢及偵查
    中（見少連偵第32號卷一第122至125、129至130頁、少連偵
    第32號卷二第49頁）、丙○○於警詢及偵查中（見少連偵第32
    號卷一第137至139頁、少連偵第32號卷二第48頁）、甲○○於
    警詢及偵查中（見少連偵第32號卷一第140至142頁、少連偵
    第32號卷二第47頁正背面）指述歷歷，核與證人吳承勳於警
    詢及偵查中（見少連偵第32號卷一第41至44頁、少連偵第32
    號卷二第51頁背面至第52頁）、黃彥閔於警詢及法院另案訊
    問時（見少連偵第32號卷一第82、83頁、桃院卷第75、76頁
    ）、曾Ｏ德於警詢、偵查中及法院另案訊問時（見少連偵第3
    2號卷一第87、88頁、少連偵第32號卷二第78頁背面至第79
    頁、桃院卷第95至97頁、第145頁背面）、許Ｏ榮於警詢中（
    見少連偵第32號卷一第96至98、101、102頁）、盧冠廷於警
    詢中（見少連偵第32號卷一第161、162頁）、余奕霆於警詢
    中（見少連偵第32號卷一第165、166頁）、陳彥丞於警詢中
    （見少連偵第32號卷一第171、172頁）證述之情節相符，並
    有亞東紀念醫院診斷證明書1份（見少連偵第32卷號一第144
    頁）、衛生福利部臺北醫院診斷證明書2份（見少連偵第32
    號卷二第18、19頁）及長庚醫療財團法人林口長庚紀念醫院
    診斷證明書1份（見少連偵第32號卷二第20頁）、車號查詢
    汽車車籍資料1份（見少連偵第32號卷二第36頁）及新北市
    政府警察局新莊分局刑案現場勘察報告1份（見少連偵第32
    號卷二第5至8頁）在卷可查，堪認被告戊○○上揭任意性之自
    白，應與事實相符。
  ㈡按刑法第28條所謂共同正犯，係指以共同犯罪之意思，共同
    實施犯罪之行為者；共同正犯，在合同之意思內各自分擔犯
    罪行為之一部，相互利用他人之行為，以達其犯罪之目的者
    ，即應對全部所發生之結果，共同負責；又共同正犯之成立
    ，祇須具有犯意之聯絡，行為之分擔，既不問犯罪動機起於
    何人，亦不必每一階段犯行，均經參與，且共同正犯間，非
    僅就其自己實行之行為負其責任，在犯意聯絡之範圍內，對
    於他共同正犯所實行之行為，亦應共同負責，自無分別何部
    分孰為下手人之必要；再共同正犯之意思聯絡，不限於事前
    有所協議，其於行為當時，基於相互之認識，以共同犯罪之
    意思參與者，亦無礙於共同正犯之成立，且其表示之方法，
    不以明示通謀為必要，即相互間有默示之合致，亦無不可（
    最高法院27年度上字第755號、28年上字第3110號、32年上
    字第1905號、34年上字第862號判例要旨、97年度台上字第2
    517號判決意旨參照）。
　　本案係因被告戊○○不滿其胞弟因遭黃彥閔毆打住院，黃彥閔
    復數度表達已糾集眾人並對被告戊○○挑釁、嗆聲，被告戊○○
    遂邀集曾Ｏ德、顧Ｏ仁、許Ｏ榮及張Ｏ騰等人前往尋仇，並推由
    曾Ｏ德再集邀包含綽號阿瑋之人、王培勳及其他不明人士共1
    0餘人，引導眾人前往新莊輔大夜市，並攜帶棍棒、刀械前
    往與黃彥閔及其所召集之人打架，丁○○、丙○○、甲○○並遭被
    告戊○○偕往之人攻擊，因而受有前揭傷勢等情，顯見被告戊○○係居於本案傷害行為之召集、主導之地位，縱未實際下手
    實施傷害丁○○、丙○○或甲○○，惟其既與其他共犯就傷害有犯
    意聯絡而由共犯實施，其仍應共負其責。
  ㈢綜上所述，本案事證明確，被告戊○○犯行洵堪認定，應依法
    論科。 
二、論罪科刑：
　㈠按行為後法律有變更者，適用行為時之法律，但行為後之法
　　律有利於行為人者，適用最有利於行為人之法律，現行刑法
　　第2條第1項定有明文。被告行為後，刑法第277條於108年5
    月29日經修正公布，並自108年5月31日施行，修正後刑法第
    277條第1項規定：「傷害人之身體或健康者，處5年以下有
    期徒刑、拘役或50萬元以下罰金。」，而修正前刑法第277
    條第1項規定：「傷害人之身體或健康者，處3年以下有期徒
    刑，拘役或1千元以下罰金。」，修正後新法將第1項普通傷
    害罪之法定刑，由「3 年以下有期徒刑」提高為「5年以下
    有期徒刑」，罰金亦提高為「50萬元以下」，修正後之新法
    並非較有利於被告，經比較新舊法結果，自以修正前刑法有
    利於被告，依刑法第2條第1項前段規定，本件應適用被告行
    為時之法律即修正前刑法第277條第1項之規定。 
　㈡核被告戊○○所為，係犯修正前刑法第277條第1項傷害罪，其
    就上開傷害犯行，與少年曾Ｏ德、顧Ｏ仁、許Ｏ榮、張Ｏ騰、王
    培勳、綽號阿瑋之人及其他姓名年籍不詳之人，有犯意聯絡
    及行為分擔，應論以共同正犯。另被告戊○○行為時為滿18歲
    、未滿20歲之未成年人，有個人戶籍資料查詢結果1份在卷
    可查（見原審卷第39頁），是其與滿12歲、未滿18歲之少年
    曾Ｏ德、顧Ｏ仁、許Ｏ榮及張Ｏ騰共同為上開犯行，並無兒童及
    少年福利與權益保障法第112條第1項前段加重其刑規定之適
    用，公訴意旨認應依上開規定加重其刑，容有誤會，併此說
    明。又被告戊○○與少年曾Ｏ德、顧Ｏ仁、許Ｏ榮、張Ｏ騰、王培
    勳、綽號阿瑋之人及其他姓名年籍不詳之人以上揭方式於密
    切接近之時地，共同對告訴人3人所為之個別傷害舉動，就
    各告訴人而言均係以同一傷害之犯意侵害同一法益，獨立性
    薄弱，依一般社會通念，應為數個傷害舉動之接續施行，合
    為包括之一行為予以評價，俱為接續犯。而被告戊○○以一個
    傷害行為同時致告訴人3人受傷，侵害3身體法益，係一行為
    觸犯3罪名，為想像競合犯，應從一重之傷害罪處斷。
三、撤銷改判之理由及量刑之審酌：
  ㈠原審詳為調查，認被告戊○○犯罪事證明確，予以論罪科刑，
    固非無見，惟查：按刑事審判旨在實現刑罰權分配之正義，
    法院對有罪被告之科刑，應符合罪刑相當原則，使輕重得宜
    ，罰當其罪，以契合社會之法律感情，因此，刑法第57條明
    定科刑時應審酌一切情狀，尤應注意該條所列10款事項以為
    科刑輕重之標準（最高法院104年度台上字第359號、102年
    度台上字第3046號、93年度台上字第5073號判決意旨參照）
    。又刑之量定，固為實體法上賦予法院得為自由裁量之事項
    ，但此項職權之行使，並非得恣意為之，仍應受比例原則、
    平等原則、罪刑相當原則之支配，審酌刑法第57條所列各款
    應行注意事項及一切情狀為之，使輕重得宜，罰當其罪，以
    符合法律授權之目的，此即所謂自由裁量權之內部界限（最
    高法院98年度台上字第4639號、97年度台上字第5995號、93
    年度台上字第3746號判決意旨參照）。
　　查被告戊○○所為本件傷害犯行，造成告訴人等所受傷勢非輕
    ，所為固值非難，然考其犯罪動機，係因其胞弟遭黃彥閔等
    人毆打住院，傷勢嚴重，黃彥閔等人復一再表達已糾集眾人
    並對被告戊○○挑釁、嗆聲，被告戊○○始邀集少年曾Ｏ德、顧Ｏ
    仁、許Ｏ榮、張Ｏ騰、王培勳、綽號阿瑋之人及其他姓名年籍
    不詳之人前往赴約，而證人黃彥閔於警詢時亦坦稱其於105
    年6月8日（即案發前一日）晚間即到新莊區19號越堤道找朋
    友，朋友又幫其找朋友，共約50人，後來邀集10幾台機車，
    共20幾人前往案發地點等語（見少連偵字第32號卷一第82頁
    ），可見事發於證人黃彥閔及告訴人等人之糾眾、挑釁，非
    被告戊○○無端生事、波及無辜，原審未予細酌上情，而未納
    為量刑之依據，逕對被告量處有期徒刑10月，實有過重之嫌
    ，自與罪刑相當原則有違。再參以被告戊○○於本院審理時，
    已全然坦承犯行（見本院卷第115、176、188頁），足見被
    告犯後態度已有不同，原判決於量刑時未及審酌此項有利於
    被告之基礎事實，其量刑亦有未洽。從而，被告上訴指摘原
    審判決量刑過重，請求從輕量刑，即非無理由，而原判決既
    有上開可議之處，自屬無可維持，應由本院撤銷改判。
  ㈡爰以行為人之責任為基礎，審酌被告戊○○本應知現代化法治
    社會中，遇有糾紛應本於理性、和平手段與態度解決之，然
    被告戊○○卻因其胞弟溫志晟遭他人毆打住院，該他人復數度
    表達已糾集眾人並對被告戊○○挑釁、嗆聲，被告戊○○不堪對
    方尋釁，又欲替胞弟尋仇，而糾集多人前往，所為固值非難
    ，但依前所述，其尚非主動發起本件事端之一方，又被告戊○○邀集多人前往赴約，在公開公眾之道路上以駕車衝撞、持
    棍棒、刀械之此種顯著、明目張膽之方式為之，足見被告戊○○之法治觀念不佳、犯罪手法具有高度危險性，並考量告訴
    人3人所受傷害非輕微淺層傷，被告戊○○於犯罪後之偵查程
    序中，猶再次尋覓他人並以威嚇之方式使告訴人丁○○及丙○○
    非出於自由意願簽署撤回告訴狀，更於原審審理時提出該撤
    回告訴狀等資料，且迄未與告訴人等人達成調解以填補其等
    損害，惟告訴人丁○○於原審準備程序陳稱：民事部分我沒有
    要求賠償等語（見原審卷第79頁）
　　，告訴人丙○○、甲○○亦已撤回民事起訴，有民事撤回起訴狀
    、臺灣新北地方法院三重簡易庭函文各1件在卷可稽（見本
    院卷第209、211頁）。另參以被告於本院審理時終能全然坦
    承犯行，堪認已有悔意，犯後態度尚非至劣，並衡酌其高中
    肄業之智識程度、家境貧寒之經濟生活狀況（見少連偵第32
    號卷一第11頁）等一切情狀，量處如主文第2項所示之刑，
    並諭知易科罰金之折算標準，以資懲儆。
四、沒收
    被告戊○○所有攜往供本案傷害犯行所用之鐵棍及高爾夫球
    桿各1支（見少連偵第32號卷一第14頁），審酌該鐵棍及高
    爾夫球桿並非違禁物且甚為常見，又均未扣案，縱然諭知沒
    收對犯罪預防並無實益，欠缺刑法上之重要性，爰依刑法第
    38條之2第2項規定，不予宣告沒收或追徵。
丙、無罪部分　　
壹、公訴意旨另以：被告乙○○為成年人，明知少年曾Ｏ德、顧Ｏ仁
    、許Ｏ榮及張Ｏ騰等人於105年6月間均係12歲以上、未滿18歲
    之未成年人，竟因被告戊○○之胞弟溫志晟與黃彥閔發生爭執
    ，欲替溫志晟討回公道，被告乙○○與戊○○、王培勳、少年曾
    Ｏ德、顧Ｏ仁、許Ｏ榮及張Ｏ騰及真實姓名年籍不詳、綽號「阿
    瑋」等人，共同基於傷害之犯意聯絡，由被告乙○○駕駛車牌
    號碼000-0000號自用小客車（銀色BMW X6），與少年曾Ｏ德
    駕駛車牌號碼000-0000號自用小客車（紅色中華三菱）、綽
    號阿瑋之人駕駛懸掛車牌號碼0000-00號之自用小客車（黑
    色馬自達），於105年6月9日2時許，前往新北市泰山區新北
    大道與台麗街口，見黃彥閔之友人丁○○、丙○○、甲○○騎乘機
    車出現在上址，竟以上開車輛衝撞丁○○、丙○○、甲○○，並持
    棍棒、刀械毆打丁○○、丙○○、甲○○，致丁○○、丙○○、甲○○受
    有前揭等傷害。因認被告乙○○涉犯刑法第277條第1項之傷害
    罪嫌等語。
貳、按犯罪事實應依證據認定之，無證據不得認定其犯罪事實；
    不能證明被告犯罪者，應諭知無罪之判決，刑事訴訟法第15
    4條第2項、第301條第1項分別定有明文。次按，認定犯罪事
    實所憑之證據，雖不以直接證據為限，間接證據亦包括在內
    ，然無論直接證據或間接證據，其為訴訟上之證明，須於通
    常一般之人均不致有所懷疑，而得確信其為真實之程度者，
    始得據為有罪之認定，倘其證明尚未達此一程度，而有合理
    之懷疑存在時，無從為有罪之確信，自不得遽為有罪之判決
    ；苟積極證據不足以為不利於被告事實之認定，自應為有利
    於被告之認定，更不必有何有利之證據（最高法院30年上字
    第81、40年台上字第86號、76年台上字第4986號判例意旨參
    照）。再被害人之為證人，與通常一般第三人之為證人究非
    全然相同。被害人就被害經過所為之陳述，其目的在於使被
    告受刑事訴追處罰，與被告處於絕對相反之立場，其陳述或
    不免渲染、誇大。是被害人縱立於證人地位具結而為指證、
    陳述，其供述證據之證明力仍較與被告無利害關係之一般證
    人之陳述為薄弱。從而，被害人就被害經過之陳述，除須無
    瑕疵可指，尚須就其他方面調查又與事實相符，亦即仍應調
    查其他補強證據以擔保其指證、陳述確有相當之真實性，而
    為通常一般人均不致有所懷疑者，始得採為論罪科刑之依據
    ，非謂被害人已踐行人證之調查程序，即得恝置其他補強證
    據不論，逕以其指證、陳述作為有罪判決之唯一證據（最高
    法院95年度台上字第6017號判決意旨參照）。而告訴人之告
    訴，本以使被告受刑事訴追為目的，故其陳述是否與事實相
    符，自應調查其他證據，以資審認，苟其所為攻擊之詞，尚
    有瑕疵，則在此瑕疵未予究明以前，即不能遽採為斷罪之基
    礎（最高法院69年台上字第1531號判例參照）。
　　又犯罪事實之認定，係據以確定具體的刑罰權之基礎，自須
    經嚴格之證明，故其所憑之證據不僅應具有證據能力，且須
    經合法之調查程式，否則即不得作為有罪認定之依據。倘法
    院審理之結果，認為不能證明被告犯罪，而為無罪之諭知，
    即無前揭第154條第2項所謂「應依證據認定」之犯罪事實之
    存在。因此，同法第308條前段規定，無罪之判決書只須記
    載主文及理由。而其理由之論敘，僅須與卷存證據資料相符
    ，且與經驗法則、論理法則無違即可，所使用之證據亦不以
    具有證據能力者為限，即使不具證據能力之傳聞證據，亦非
    不得資為彈劾證據使用。故無罪之判決書，就傳聞證據是否
    例外具有證據能力，本無須於理由內論敘說明（最高法院10
    0年度台上字第2980號判決意旨參照）。
參、公訴意旨認被告乙○○涉犯上開罪嫌，無非係以被告乙○○
    於警詢及偵查中之供述、證人即告訴人丁○○、丙○○及王
    堃竹於警詢及偵查中之指述、證人陳睿顓於警詢及偵查中之
    證述、衛生福利部臺北醫院診斷證明書、亞東紀念醫院診斷
    證明書、新北市政府警察局新莊分局刑案現場勘察報告、新
    北市政府警察局105年8月5日新北警鑑字第1051499723號鑑
    驗書、公路監理電子閘門車號查詢結果、監視器光碟暨翻拍
    畫面與勘驗筆錄等證，為其主要論據。訊據被告乙○○固坦承
    有駕駛車牌號碼000-0000號自用小客車（銀色BMW X6）前往
    案發現場等事實，惟堅決否認有何傷害犯行，辯稱：我只是
    去看熱鬧，沒有人找我去，我和車上乘客都沒有下車，我也
    沒有持棍棒、刀械毆打告訴人等語。辯護人則為被告乙○○辯
    護稱：被告乙○○並沒有參與傷害的犯行，而是開車直接離開
    ，監視畫面也沒有辦法顯示被告乙○○的車輛有衝撞告訴人3
    人，另外告訴人丁○○就被告乙○○所駕駛的BMW車輛是否有下
    車拿刀砍人一事，前後證述不一致，告訴人甲○○也記不清楚
    是哪一臺有下車，應予被告乙○○無罪之判決等語。
肆、經查：
一、被告乙○○有於前揭時間駕駛車牌號碼000-0000號自用小客車
    （銀色BMW X6），前往新北市泰山區新北大道與台麗街口附
    近等情，迭據被告乙○○於警詢、偵查、原審及本院準備程序
    、審理時供承不諱（見少連偵第32號卷一第30、31、79、80
    頁、原審卷第75、76頁、本院卷第115、188頁），並有監視
    器翻拍畫面及移動路線圖在卷可佐（見少連偵第32號卷一第
    209至284頁），此部分事實固堪認定。
二、惟告訴人丁○○、丙○○及甲○○就指述遭BMW X6車輛攻擊等節，
    已有下列瑕疵可指：
  ㈠證人丁○○就其遭傷害之情節，先於警詢中證稱：我在台麗街
    、新北大道口等紅綠燈時，遭對方遇見，對方就開始開車向
    我們衝撞，我是遭對方駕駛的黑色馬自達汽車衝撞，我遭撞
    倒後又換另一臺BMW 休旅車開到我旁邊，車內的人打開車門
    未下車持刀砍向我的左膝蓋，我不知道是何人持刀砍傷我，
    也不知道是誰開車向我衝撞等語（見少連偵第32號卷一第12
    4頁）；嗣又證稱：我想起來有一個砍我的人叫邱宏儒等語
    （見少連偵第32號卷一第129頁）；再於偵查中證稱：我們
    在等紅綠燈時，停在待轉區，左邊就有一臺銀色的BMW X6衝
    過來，後來就有一臺黑色的馬自達3從我的左側撞過來，第
    一次撞我，我並沒有倒地，但是我的車子壞了，BMW X6看到
    之後就打R槽，之後又打D槽往我的方向衝過來，我就被他撞
    飛了等語（見少連偵第32號卷二第49頁）；又於法院另案訊
    問時改證稱：當天我是騎機車，好像載丙○○還是誰我忘記了
    ，在路口停等紅綠燈的時候，對方從我左邊就撞過來，是被
    兩部車撞，一臺是黑色馬自達，一臺是BMW休旅車，黑色馬
    自達先撞過來，然後我的車就壞掉了，我車子倒地跟後座那
    個人都站著，之後另一部BMW車子也是從左側過來撞我，我
    這次被BMW撞到之後就彈飛出去，我後座的那個人我沒有看
    到他。我彈飛之後，我在地板就看到黑色馬自達車上的人下
    來，拿刀要來砍我，我有被刀劃到左腳膝蓋，然後我就跑掉
    了，我是第一個被撞的等語（見桃院卷第143頁背面）。是
    證人丁○○先證稱：遭黑色馬自達汽車衝撞，另一臺BMW休旅
    車開到我旁邊，車內的人打開車門未下車持刀砍向我的左膝
    蓋；嗣又改稱：是被兩部車撞，一臺是黑色馬自達，一臺是
    BMW休旅車，我看到黑色馬自達車上的人下來，拿刀要來砍
    我云云，則其就究竟有無遭BMW休旅車衝撞、遭搭乘何車輛
    之人持刀對其攻擊等節，數易其詞、前後所述相互矛盾，顯
    有瑕疵可指。
  ㈡證人丙○○就其遭傷害之情節，於警詢中證稱：我被一堆車子
    撞，至於是那一部車撞的我已經記不起來，其中有印象的是
    銀色BMW休旅車、黑色馬自達、紅色三菱等語（見少連偵第3
    2號卷一第138頁）；於偵查中證稱：他們開車撞我們，現場
    有一臺BMW X6撞過來，丁○○馬上跳車，還有一臺紅色以及一
    臺黑色的車子，他們也有過來要撞我們，但有沒有撞到人我
    不確定，我下去看發生何事，結果對方的人就一群人下來拿
    刀子砍我們，對方有人拿刀、拿球棒，刀子都是西瓜刀，拿
    著刀子及球棒就亂砍、亂打，所以我的頭被東西打到，手、
    腳、背都有受傷，我不記得砍我的人是誰，太多人了我想不
    起來等語（見少連偵第32號卷二第48頁）；於法院另案訊問
    時證稱：我是被丁○○的朋友載的，被攻擊的時候，我是在丁○○後面的另外一部機車，我沒有被衝撞，我在丁○○車子後面
    看到他被撞，我下車去看他怎麼了，接著就看到一堆車一直
    開過來，就有幾臺車開過來追其他人，其中有紅色三菱，在
    還沒有到那邊時，我就被一堆人拿武器攻擊，從哪些車下來
    我沒有注意到，然後就很多部汽車假裝要撞我，後面我就被
    追到，那些人拿棍棒、刀子砍我、打我，當時人太多，我沒
    有辦法指認何人攻擊我；我是被人所攻擊的，不是被車衝撞
    而受傷等語（見桃院卷第144頁正、背面），是證人丙○○先
    於警詢指稱遭一堆車子撞，嗣於法院另案訊問時卻改稱其沒
    有被車輛撞擊，就此證述之情節前後不一，其先前證述遭車
    輛撞擊之情節，容有誇大之疑，實難遽以採信。況依證人丙○○於法院另案訊問時所證，其亦無法分辨遭何人攻擊、出手
    攻擊之人從何部車輛下車，是證人丙○○之證言，尚難採為不
    利被告乙○○之認定。
  ㈢證人甲○○就其遭傷害之情節，於警詢中證稱：我在新北市泰
    山區新北大道、台麗街口看到前面2 臺機車被撞後，我便往
    台麗街逃散，我是被紅色三菱車衝撞，也被紅色三菱車上副
    駕的乘客用不明武器砍我右臉及右耳成傷等語（見少連偵第
    32號卷一第141、142頁）；於偵查中證稱：我是被紅色的三
    菱車子向我的方向衝過來，他們的車子來撞我時，我沒有倒
    地，但是車頭都壞了，我看到副駕駛座的人手上有拿刀或是
    武器，趁車子開過去時劃傷我的臉，我就趕快騎車離開等語
    （見少連偵第32號卷二第47頁背面）；於法院另案訊問時證
    稱：有一臺紅色三菱轉進來台麗街，朝我衝撞，撞我的同時
    副駕駛座的人拿刀出來劃過我等語（見桃院卷第144頁背面
    至第145頁）。可知甲○○係遭駕駛紅色三菱之人衝撞，並遭
    該車之人下車持武器攻擊等情，而非遭BMW 車輛攻擊。
  ㈣依下列事證，亦難認告訴人之指述為可採或足以佐證告訴人
    之指述為可信：
  ⒈證人丙○○於法院另案訊問時證稱：我跟丁○○停在待轉區等紅
    燈，我看到BMW 先開過來沒有撞到，黑色馬自達再開過來衝
    撞丁○○，接著4、5部車就一直開過來等語（見桃院卷第144
    頁）。證人甲○○於偵查中證稱：我們騎到了台麗街，前面我
    們的人有人先被撞，一開始先是一臺黑色BMW X6先急煞車，
    停在我們旁邊，接著一臺黑色馬自達3 撞我們的車等語（見
    少連偵第32號卷二第47頁背面）；於法院另案訊問時證稱：
    當天我跟丁○○他們一起在等紅綠燈，然後先看到左邊台麗街
    過來衝撞丁○○、丙○○，我當時就看到他們被車衝撞，第一臺
    衝撞過來的是BMW ，但他是故意做動作按喇叭，可是沒有撞
    到，後面就看到黑色馬自達有撞上他們，丁○○他們被撞後車
    子都倒了，BMW 跟黑色馬自達兩臺車子其中一臺有人拿刀下
    來，我不記得是哪一臺車，丁○○、丙○○他們就被追等語（見
    桃院卷第144頁背面至第145頁）。
  ⒉證人黃彥閔於警詢中證稱：我們十幾臺車在新北市泰山區新
    北大道與台麗街口等紅綠燈，看到對方第一臺車BMW X6開過
    去對我們按喇叭，第二臺車是黑色馬自達3 直接往我們的方
    向衝撞，把丁○○、丙○○等人撞飛等語（見少連偵第32號卷一
    第82頁）；於法院另案訊問時證稱：他們開過來的第二部車
    就衝撞我們，是黑色馬自達，之後開過來的另外幾部車也跟
    著衝撞我們等語（見桃院卷第75頁）。
  ⒊證人盧冠廷及余奕霆於警詢中均證稱：丁○○係被黑色馬自
    達3 撞等語（見少連偵第32號卷一第162、166頁）。
  ⒋綜合上揭證人之證述，一致證稱BMW車輛並無衝撞丁○○、丙○○
    等情，此與證人丁○○證述遭BMW車輛攻擊及證人丙○○曾證述
    遭BMW車輛撞擊之情不符，由此益徵證人丁○○、丙○○所述之
    情節是否確與事實相符，實有可疑。
  ⒌又經原審當庭勘驗貴子路與新北大道五段之路口監視器畫面
    （即少連偵第32號卷二證物袋所附光碟名稱「A」內檔案IMG
    _0572），勘驗結果為：其勘驗結果及影像截圖同少連偵第3
    2號卷二第99頁背面至第100頁背面，惟監視器角度、距離，
    無法單憑影像畫面可以見得該部銀色休旅車、白色自用小客
    車及黑色自用小客車之車牌號碼等情，有原審勘驗筆錄在卷
    可稽（見原審卷第260頁），又依該路口監視器畫面，僅攝
    得車輛、機車行駛而過之畫面，尚乏車輛衝撞機車之影像，
    有臺灣新北地方檢察署檢察官之勘驗結果及影像截圖在卷可
    查（見少連偵第32號卷二第99頁至第100頁背面），是尚難
    單憑監視器光碟暨翻拍畫面與勘驗筆錄，即遽論被告乙○○有
    駕駛前揭BMW車輛衝撞告訴人等人之舉。
  ⒍至衛生福利部臺北醫院診斷證明書、亞東紀念醫院診斷證明
    書、新北市政府警察局新莊分局刑案現場勘察報告、新北市
    政府警察局105年8月5日新北警鑑字第1051499723號鑑驗書
    及公路監理電子閘門車號查詢結果，亦無從證明被告乙○○有
    駕駛前揭BMW車輛衝撞告訴人等人甚或以刀械、棍棒毆打告
    訴人等人之情存在，均無從作為告訴人丁○○、丙○○等人具有
    瑕疵可指之證述的補強證據。
伍、綜上所述，被告乙○○所辯情節尚非全然無據，而告訴人等人
    就被告乙○○所為傷害犯行之指訴，已有前揭瑕疵及矛盾可議
    ，難以遽採，另監視器光碟暨翻拍畫面、勘驗筆錄及上揭其
    餘證據，亦無從作為告訴人等人證詞之補強，本件檢察官認
    被告乙○○涉嫌前揭傷害犯行所憑之證據，尚未達於通常一般
    之人均不致有所懷疑，而得確信其為真實之程度，無法使本
    院形成被告有罪之心證，依「罪疑唯利被告」原則，應對被
    告乙○○為有利之認定。此外，復查無其他積極證據足證被告
    乙○○涉有公訴人所指之傷害犯行，自屬不能證明被告乙○○犯
    罪，揆諸前揭法條規定與判例意旨，依法應為無罪判決之諭
    知。原審同此認定，依審理結果，而判決被告乙○○無罪，經
    核並無違誤。
陸、檢察官上訴意旨略以：依證人丁○○於警詢時、偵查中及法院
    審理時所述，皆稱其於案發時騎乘機車遭BMW車輛衝撞，前
    後勾稽其所述情節均互核一致，並無明顯瑕疵或矛盾之事，
    且亦有其所提供之診斷證明書可佐，是原審判決以證人丁○○
    前後所述矛盾，具有瑕疵，而認為證人丁○○之證詞全部不可
    採信，已違背經驗及論理法則。再者，證人即告訴人丙○○於
    偵查中證述：他們開車撞伊們，現場有一臺BMW X6撞過來，
    丁○○馬上跳車，還有一臺紅色以及一臺黑色的車子，他們也
    有過來要撞伊們等語；於法院訊問時證稱：伊是被丁○○的朋
    友載的，被攻擊的時候，伊是在丁○○後面的另外一部機車，
    伊沒有被衝撞，伊在丁○○車子後面看到他被撞，伊下車去看
    他怎麼了，接著就看到一堆車一直開過來，就有幾臺車開過
    來追其他人等語，前後所述均大致相符，並與證人丁○○之歷
    次指訴內容相同，是證人丁○○、丙○○2人前後指證內容就基
    本之犯罪事實並無扞格，反而有相互補強之情事，原審判決
    所認，恐有誤會，請將原判決撤銷，更為適當合法之判決等
    語。
柒、惟按刑事訴訟法第161條第1項規定：檢察官就被告犯罪事實
    ，應負舉證責任，並指出證明之方法。對於其所訴之被告犯
    罪事實，應負提出證據及說服之實質舉證責任，倘所提出之
    證據，不足為被告有罪之積極證明，或其闡明之證明方法
    ，無從說服法官以形成被告有罪之心證，基於無罪推定之原
    則，自應為被告無罪判決之諭知。而證據之取捨與證據之證
    明力如何，均屬事實審法院得自由裁量、判斷之職權，茍其
    此項裁量、判斷，並不悖乎通常一般人日常生活經驗之定則
    或論理法則，又於判決內論敘其何以作此判斷之心證理由者
    ，即不得任意指摘其為違法。
    經查，本案依公訴人所提出之證據資料，固可認定被告乙○○
    曾於上開時間、地點駕駛前揭銀色BMW X6自用小客車行經該
    處之事實，惟無法證明被告乙○○當時有駕車衝撞告訴人等人
    ，亦無法證明被告乙○○自行或其所搭載之乘客有以刀械、棍
    棒等物毆打告訴人之行為，實難認被告乙○○就同案被告戊○○
    等人所為前開傷害犯行間，有何行為分擔，且復無證據可資
    證明被告乙○○與同案被告戊○○等人，就前開傷害犯行間，具
    有共同犯意之聯絡，本件尚無法排除被告乙○○僅係單純旁觀
    之動機而行經該處之可能性。本件依檢察官所提之證據，尚
    未達於通常一般之人均不致有所懷疑，而得確信為真實之程
    度，原判決已詳敘就卷內證據調查之結果，而為綜合判斷、
    取捨，認本件無法證明被告乙○○確有檢察官所指之傷害犯行
    ，其得心證的理由已說明甚詳，且所
　　為論斷亦無違背經驗法則、論理法則，或有其他違背法令之
    情形，自不容任意指為違法。本件起訴書所列證據及卷內訴
    訟資料，業經本院逐一剖析，參互審酌，仍無從獲得有罪心
    證，而證人丁○○、柯迪宇所為關於被告乙○○部分之證述，各
    有瑕疵可指，業經本院詳述如前，自無從以其等具有瑕疵之
    證言互為補強，上訴意旨以上述理由執為被告乙○○犯行之認
    定，難認可採，檢察官未積極舉提新事證，猶執前開情詞提
    起上訴，復就原審採證之職權行使再為爭執，指摘原判決不
    當，求予撤銷改判，尚屬無據。從而，本件檢察官就此部分
    之上訴，核無理由，應予駁回。
據上論斷，應依刑事訴訟法第368條、第369條第1項前段、第364
條、第299條第1項前段，刑法第2條第1項前段、第28條、修正前
刑法第277條第1項、刑法第41條第1項前段、第55條，刑法施行
法第1條之1第1項、第2項前段，判決如主文。
本案經檢察官陳欣湉提起公訴，檢察官黃國宸提起上訴，檢察官
陳昱旗到庭執行職務。
中　　華　　民　　國　　109 　年　　4 　　月　　9 　　日
                  刑事第二十三庭審判長法　官  李釱任
                                      法　官  梁耀鑌
                                      法　官  連育群
以上正本證明與原本無異。
不得上訴。
                                      書記官  廖紫喬
中　　華　　民　　國　　109 　年　　4 　　月　　9 　　日
附錄：本案論罪科刑法條全文
修正前中華民國刑法第277條
傷害人之身體或健康者，處 3 年以下有期徒刑、拘役或 1 千元
以下罰金。
犯前項之罪因而致人於死者，處無期徒刑或 7 年以上有期徒刑
；致重傷者，處 3 年以上 10 年以下有期徒刑。